臺灣臺南地方法院民事判決　九十一年度訴字第一七六八號
　　原　　　告　乙○○
　　法定代理人　甲○○
右當事人間請求撤銷股東會決議事件，本院判決如左：
    主    文
原告之訴駁回。
訴訟費用由原告負擔。
    事實及理由
一、原告主張：
  (1)緣被告巧園建設開發股份有限公司（以下簡稱為巧園建設）民國九十一年股東常
    會於九十一年六月二十二日上午十時，在被告公司富貴南山紀念中心演講廳召開
    ，其中議程四承認事項之提案「本公司民國九十年度決算表冊」（包括資產負債
    表、九十年度損益表）之議案，原告發現所附之資產負債表帳目嚴重不符，又沒
    依公司法規定製表，當場提出異議，並與主席甲○○激烈爭執，在場參與會議之
    股東多數贊同原告意見，主席乃請會計杜佳蓉調出電腦核對，果然不符，但當場
    並沒有更正，也沒有分發被告所主張之更正後資產負債表，也沒有對該議案進行
    表決，主席即趁現場爭議紛亂中宣佈拍手無異議通過。
  (2)被告於答辯狀所提出之「更正後之資產負債表」其所列帳目也與實際情形不符，
    該資產負債表「資產」欄內之「亞太商銀」一百一十八萬零一元錯誤，實際金額
    僅甲存四千六百元，乙存五十八萬三千一百零五元，共五十八萬七千七百零五元
    ，因此下面之「資產總額」應是八億二千三百六十五萬八千八百五十三元，在「
    負債」欄內之「前期損益調整」四千一百五十四萬四千三百元公司並無此帳，此
    帳乃虛列，屬不存在之項目，而「本期損益」負三千三百六十二萬零二百一十九
    元很明顯計算錯誤，從九十年度損益表各項統計，確實金額為負三百五十八萬五
    千二百五十一元，從而「業主權益」為一千九百八十六萬一千二百零九元，因此
    下面之「負債及淨值總額」應為七億八千五十一萬四千五百五十八元，被告主張
    之更正後資產負債表，所列「資產總額」與「負債及淨值總額」之金額均不實在
    ，原告及其他股東於會議當場激烈表示異議，主席甲○○未予表決，竟宣佈無異
    議照案通過，其決議方法違反法令規定。
  (3)被告於九十一年八月二十六日答辯狀提出之「資產負債表」於九十一年六月二十
    二日股東常會當時並無提出來，而是於股東會後之九十一年七月二日才尤會計杜
    佳蓉修改，該份修改之資產負債表並沒經過股東會表決，股東會記錄也無此份財
    務報表，且被告公司多次修改情形並無事實記錄發給全體股東，只於事後之九十
    一年九月二十五日才寄給公司之董監事知會，其程序顯然不符法令規定。
  (4)被告公司前後提出三份資產負債表，證人杜佳蓉也到庭證明前後有三份資產負債
    表，但被告所提出之三份資產負債表內容均錯誤，原告已列舉其不實之處，公司
    會議記錄與事實不符，違反公司章程第十四條、第十七條、第三十條之規定等語
    。
  (5)聲明：巧園建設開發股份有限公司九十一年股東常會於民國九十一年六月二十二
    日就四、「本公司民國九十年度決算表冊」（包括資產負債表、九十年度損益表
    ）請承認之議案所為之決議應撤銷。
二、被告則以：
  (1)本件被告公司於九十一年六月二十二日召開九十一年度股東常會，議程中有承認
    事項，即提交「本公司民國九十年度決算表冊，提請承認案」，經股東會討論，
    發現所提之資產負債表內有以下二項錯誤：資產負債表由民國九十年一月一日
    編造至九十年十一月三十日，未編造至年度終了之九十年十二月三十一日，業
    主權益欄內「累積損益一億一千一百萬八千九百零二元」，金額有誤，經原告提
    出，主席當即令工作人員重行計算，將資產負債表由九十年一月一日計至九十年
    十二月三十一日，因帳目以電腦計算，立即列出正確之資產負債表，至「累積損
    益一億一千一百萬八千九百零二元」，更正為「累積盈虧六千九百四十六萬四千
    六百零二元」、「前期損益調整（附明細）四千一百五十四萬四千三百元」，實
    則上開二筆金額核計即為更正前之「累積損益一億一千一百萬八千九百零二元」
    ，更正後之資產負債表經全體與會股東審核，無異議通過，原告當場亦無異議。
  (2)是以股東常會通過之資產負債表，應是更正後之資產負債表，非原告起訴狀所提
    之更正前之資產負債表，原告以其曾對更正前之資產負債表表示異議，但主席仍
    置之不理，誠非實在，而當日已照原告之異議，更正資產負債表，經全體股東審
    核，無異議通過，絕無主席置之不理情事。
  (3)末查，股份有限公司之決算表冊，公司法並未規定須經董事長、總經理、會計記
    帳員或監察人檢驗蓋章，事實上被告公司在原告擔任董事長時，所有決算表冊亦
    無蓋章，尤不能據此指上開決算表冊有何不當，原告之訴顯無理由等語置辯。
  (4)聲明：如主文所示。
三、兩造不爭執之事項：
  (1)被告巧園建設於九十一年六月二十二日，召開該公司九十一年度股東常會，會中
    議程包括該公司九十年度決算表冊（包括資產負債表、損益表）之承認案，並且
    作成決議。
  (2)原告乙○○於上開股東常會決議時，為被告巧園建設之股東。
四、得心證之理由：
  (1)按依公司法第一百八十九條規定訴請法院撤銷股東會決議之股東，應受民法第五
    十六條第一項之限制。此綜觀公司法與民法關於股東得訴請法院撤銷股東會決議
    之規定，始終一致。除其提起撤銷之訴，所應遵守之法定期間不同外，其餘要件
    ，應無何不同。若謂出席而對股東會召集程序或決議方法，原無異議之股東，事
    後得轉而主張召集程序或決議方法為違反法令或章程，而得訴請法院撤銷該決議
    ，不啻許股東任意翻覆，影響公司之安定甚鉅，法律秩序，亦不容許任意干擾。
    故應解為依公司法第一百八十九條規定訴請法院撤銷股東會決議之股東，仍應受
    民法第五十六條第一項但書之限制，最高法院七十三年臺上字第五九五號著有判
    決可供參照。是欲提起撤銷股東會決議之訴者，除須具備股東會所由屬公司之股
    東身分外，尚須依民法第五十六條第一項但書規定，於決議當場對股東會之召集
    程序或決議方法表示異議者，始得為之。
  (2)經查，系爭巧園建設九十一年度股東常會有關九十年度決算報告之表決，原係排
    定第四項議程，惟於進行中，因原告當場表示決算報告內容有誤，且與巧園建設
    監察人陳明焜爆發激烈口角衝突，該案乃未進行表決，並接續進行九十一年度董
    事、監察人之改選，同時則由該公司會計杜佳蓉針對內容有誤之原決算報告修正
    ，並將修正後之決算報告以電腦列印，發給參與常會之股東，待董事、監察人改
    選完畢，始回歸本項決算報告之承認案。而該項議案之進行，則係由會計杜佳蓉
    逐項宣讀決算報告中有所更正部份，再採無異議認可方式，經在場股東以鼓掌方
    式、無異議認可通過該決算報告之承認案等情，業據證人杜佳蓉、該公司股東陳
    碩彬、陳建成、董事長甲○○、監察人吳明焜等人一致陳述，經核並與當日會議
    之錄音內容相符，有本院九十一年十月一日勘驗筆錄及被告所提出該錄音帶譯文
    等卷內足憑，被告辯稱系爭決算報告已經無異議通過等語，可認屬實，並足認定
    本件所系爭者，乃針對修正後決算報告之決議而言。
  (3)次查，原告描述該決算報告之決議過程，亦稱「第一份資產負債表提出時，我依
    法要求監察人提出查核報告書，但他並未提出來，經我質疑，提出第三份負債表
    ，約半小時後，會議主席詢問大家有無意見時，我在做別的事情，大家就鼓掌通
    過後馬上散會」等語（九十一年九月五日言詞辯論筆錄），則原告對於修正前之
    決算報告，固曾經質疑其內容有誤，然待該決算報告修正後並進行表決時，則並
    未就該股東會召集程序或決議方法，當場表示異議，則可認定。至於原告所一再
    主張曾經激烈反對之（修正前）決算報告，既未實際進行表決程序，亦無決議之
    可言；而就本件爭執之（修正後）決算報告承認決議而言，原告則未曾當場表示
    任何不同意見，故原告所主張曾經當場對「決議」表示異議，應有誤會，且伊既
    未依民法第五十六條第一項但書所定要件，於（修正後）決算報告表決時異議，
    應認原告並無撤銷股東會決議訴權之取得。
  (4)從而，原告依據公司法第一百八十九條規定，請求撤銷被告巧園建設九十一年度
    股東常會於九十一年六月二十二日就議程第四項承認「本公司九十年度決算表冊
    」之決議，於法尚屬無據，應予駁回。
  (5)因本案事證已臻明確，兩造其餘主張陳述及所提之證據，均毋庸再予審酌，附此
    敘明。
五、結論：本件原告之訴為無理由，並依民事訴訟法第七十八條判決如主文。
中　　　華　　　民　　　國　　九十一　　年　　　十二　　月　　  九  　　日
                                臺灣臺南地方法院民事第二庭
~B法　　　官　吳坤芳
右為正本係照原本作成
如對本判決上訴，須於判決送達後廿日內向本院提出上訴狀
中　　　華　　　民　　　國　　九十一　　年　　　十二　　月　　  九  　　日
~B法院書記官　陳怡吟
